【裁判字號】    89,易,5025
【裁判日期】    900221
【裁判案由】    違反就業服務法
【裁判全文】
臺灣高雄地方法院刑事判決                        八十九年度易字第五二五號
    公  訴  人  臺灣高雄地方法院檢察署檢察官
    被      告  丙○○
    被      告  乙○○
右列被告等因違反就業服務法案件，經檢察官聲請簡易判決處刑（八十九年度偵字第
一六八八號），嗣因本院高雄簡易庭認為不宜適用簡易判決，簽准改用通常程序審判
，本院判決如左：
    主  文
丙○○、乙○○均無罪。
    理  由
一、公訴意旨略以：被告丙○○係新洲營造有限公司高雄技術學院學生新建宿舍工程
    工地主任，明知未經向主管機關申請許可，竟與其父即被告乙○○共同基於犯意
    聯絡及行為分擔，於民國八十八年十二月十七日，由被告丙○○指派其所任職之
    新洲營造有限公司（下稱新洲公司）申請引進之泰國籍勞工（姓名詳如附件）共
    十一人，前往高雄縣大社鄉○○○段一三五號工地工作，被告乙○○明知該批外
    勞並非其所申請引進，竟加以留用，在該工地內從事興建渡假山莊工作，迄至八
    十九年十二月二十日十五時三十分許，在上址經警查獲，因而認為被告二人共同
    違反就業服務法第五十三條第一款規定，其留用人數為十一人，而應依同法第五
    十八條第一項後段處斷等語。
二、按犯罪事實應依證據認定之，無證據不得推定其犯罪事實；又不能證明被告犯罪
    者，應諭知無罪之判決，刑事訴訟法第一百五十四條、第三百零一條第一項分別
    定有明文。次按認定不利於被告之事實，須依積極證據，苟積極證據不足為不利
    於被告事實之認定，即應為有利於被告之認定，更不必有何有利之證據；再認定
    犯罪事實所憑之證據，雖不以直接證據為為限，間接證據亦包括在內，然而無論
    為直接或間接證據，其為訴訟上之證明，須於通常一般人均不致有所懷疑，而得
    確定其為真實之程度者，始得據為有罪之認定，最高法院分別著有三十年上字第
    八一六號及七十六年臺上字第四九八六號判例足資參照。
三、公訴人認被告丙○○、乙○○涉犯上開罪嫌，無非以被告丙○○及乙○○之自白
    ，泰國籍勞工ＳＡＮＹＡＬＡＫ  ＢＵＡＫＨＡＩ等十一人之證述為其論據。惟
    訊據被告丙○○固不否認有指派泰國籍勞工，至與原申請許可工作地點不符之行
    為，惟則堅決否認有上開公訴人所指之犯行，辯稱：ＳＡＮＹＡＬＡＫ  ＢＵＡ
    ＫＨＡＩ等十一名泰國籍勞工係伊受僱之新洲公司所聘僱，本件應該是工作地點
    與原先申請地點不符的問題，故伊所為並非留用未經許可之外國人等語；至於被
    告乙○○則辯陳：伊係將工地承包予新洲公司，附表所示十一名泰籍勞工之薪資
    是由新洲公司發放，伊並非雇主，更無留用泰籍勞工之行為等語。經查：
（一）警方於八十八年十二月二十日十五時三十五分許，在高雄縣大社鄉○○村○○
      路二十六號（即高雄縣大社鄉○○○段一三五號土地）查獲有ＳＡＮＹＡＬＡ
      Ｋ  ＢＵＡＫＨＡＩ等十一外泰國籍勞工正從事整理雜物之工作，而上開十一
      名泰國籍勞工，其中ＳＡＮＹＡＬＡＫ  ＢＵＡＫＨＡＩ、ＲＥＥＨＵＮＧＤ
      ＥＴ、ＦＡＥＮＧ  ＳＡＭＲＥＥ、ＪＡＭＵＡＧＨＡＭ  ＪＯＩ、ＰＨＥＴ
      ＫＨＵＮＴＨＯＤ  ＳＯＭＪＩＴ、ＬＡＲＫＨＡＭ  ＣＨＵＷＩＴ等六名係
      受新洲公司所聘僱，來華工作地點係國立高雄第一科技大學學生宿舍新建工程
      ，聘僱起迄時間為八十七年八月六日起至八十九年八月五日止；另ＤＯＬＡＷ
      ＡＳ  ＣＨＡＬＥＥ、ＷＯＮＧＫＯＲ  ＫＡＷＥＥ、ＰＨＯＮＷＩＮＧＡＭ
      ＮＵＡＹ、ＥＫＫＬＡＮＧ  ＳＯＭＰＨＯＮ、ＢＵＴＮＯＩ  ＮＯＯＫＡＮ
      等五名亦同受新洲公司僱用，來華工作地點則為彰化縣鹿港鎮打鐵厝勞工
      住宅社區新建工程，聘僱起迄時間為八十七年二月十三日起至八十九年二月十
      二日止；而被告丙○○係受僱於新洲公司，擔任高雄技術學院學生宿舍新建工
      地工地主任一職，且確有於八十八年十二月十七日指派上揭十一名泰國籍勞工
      前往被告乙○○所有之高雄縣大社鄉○○○段一三五號土地工作等事實，業據
      被告丙○○及乙○○直承此情非虛，核與泰國籍勞工ＳＡＮＹＡＬＡＫ  ＢＵ
      ＡＫＨＡＩ等十一人於警訊時所證述之情節相符，並有營業場所現場檢查紀錄
      表、行政院勞工委員會台八十七勞職外字第四九八二六四號、台八十七勞職外
      字第四Ｏ三四五六號函及其附件各一份、中華民國外僑居留證十一份、居留外
      僑作業外勞詳細資料十一份及買賣契約書等證附卷可憑，故上開事實，應堪認
      定。
（二）ＳＡＮＹＡＬＡＫ  ＢＵＡＫＨＡＩ等十一名泰國籍勞工於八十八年十二月二
      十日警方查獲時，尚於渠等來臺工作之合法效期內，顯見該泰國籍勞工自非未
      經許可之外國人，並可印證被告丙○○所辯前揭泰國籍勞工係合法申請來臺之
      語，尚非虛妄。再被告丙○○何以指派泰國籍勞工前往其父即被告乙○○所有
      之高雄縣大社鄉○○○段一三五號土地工作之原因，業據證人即新洲公司負責
      人甲○○於偵審中到庭結證稱：被告丙○○係伊公司之工地主任，新洲公司於
      八十八年十二月間承包被告乙○○在高雄縣大社鄉○○○段一三五號工地工程
      ，被查獲之十一名泰籍勞工薪水由新洲公司發放等語，經核與卷附之工程合約
      書相符，足證被告乙○○辯陳渠等並非屬就業服務法第二條第三款所定雇主之
      語，洵屬有據。惟被告丙○○指派外國人前往與原先申請許可不符之工作地點
      工作，有無違反同法第五十三條第一款，而符合應以同法第五十八條第一項處
      斷之要件事實？
（三）按雇主向中央主管機關或目的事業主管機關申請聘僱外國人時，其申請書應載
      明受聘僱外國人之工作地點；次按外國人受聘僱從事工作，在聘僱許可有效期
      間內，如需轉換雇主或工作，應事先由新雇主與原雇主共同申請許可；且雇主
      聘僱之外國人如從事許可以外之工作，則撤銷其聘僱許可之全部或一部，就業
      服務法第五十條、第五十四條第一項第三款及同法施行細則第十九條第二項第
      二款分別定有明文。又「‧‧‧‧‧‧至於外國人來華工作，可否變更工作地
      點乙節，查本會核准外國人來華工作，於核准文件內必須指定工作地點，以利
      行政管理。故工作地點既屬許可內容之一部分，未經本會核備前自行變更，自
      屬就業服務法第五十三條第四款‧‧‧‧‧‧之違法事項。」亦經行政院勞工
      委員會八十三年二月二十五日台八十三勞職業字第六二四六一號函釋有案。故
      綜合前揭法令及主管機關函釋意旨可知，外國人來華工作，其核准文件既註明
      許可之工作地點，則未經申請許可，自不得任意變更工作地點，換言之，雇主
      未經申請許可，擅自更換工作地點，應屬就業服務法第五十三條第四款所謂[
      「指派所聘僱之外國人從事申請許可以外之工作」。被告丙○○既受僱於新洲
      公司擔任工地主任之職，而被告丙○○指派ＳＡＮＹＡＬＡＫ  ＢＵＡＫＨＡ
      Ｉ等十一名泰國籍勞工，至被告乙○○所有之高雄縣大社鄉○○○段一三五號
      工地工作之行為，核其性質應屬被告丙○○代表雇主新洲公司指派所聘僱之外
      國人從事申請許可以外工作之行為，係是否應依同法第六十二條第一項科予行
      政罰鍰之問題，而ＳＡＮＹＡＬＡＫ  ＢＵＡＫＨＡＩ等十一名泰國籍勞工，
      亦非未經許可及許可已失效之外國人。綜上所述，被告丙○○所為應與違反就
      業服務法第五十三條第一款之構成要件有間，而被告乙○○則未足以因泰國籍
      勞工在其所有之土地上工作而遽認其係該外國人之雇主，並應屬共同違反同法
      第五十三條第一款之規定，應以同法第五十八條第一項後段之規定相繩。故本
      件公訴人所舉之證據不足以證明被告犯罪，此外復查無其他積極證據，足認為
      被告丙○○及乙○○共同涉犯公訴人所指之犯行，揆諸前開說明，既不能證明
      被告犯罪，依法自應為無罪之諭知。
據上論斷，應依刑事訴訟法第三百零一條第一項，判決如主文。
中      華      民      國      九十      年     二     月    二十一    日
                                臺灣高雄地方法院刑事第二庭
                                      法  官    李代昌
右正本證明與原本無異。
如不服本判決，應於判決送達後十日內，向本院提出上訴狀。
                                      書記官    吳韻芳
中      華      民      國      九十      年     二     月    二十二    日


司法院資訊處製作；財團法人民間司法改革基金會備份。
